【裁判字號】    98,家聲,560
【裁判日期】    990107
【裁判案由】    變更子女姓氏
【裁判全文】
臺灣板橋地方法院民事裁定             98年度家聲字第560號
聲  請  人  甲○○
上列當事人請求變更子女姓氏事件，本院裁定如下：
    主    文
宣告甲○○之姓氏變更從母姓為邱宗宏。
聲請程序費用由聲請人負擔。
    理    由
一、按有下列各款情形之一，且有事實足認子女之姓氏對其有不
    利之影響時，父母之一方或子女得請求法院宣告變更子女之
    姓氏為父姓或母姓：（一）父母離婚者。（二）父母之一方
    或雙方死亡者。（三）父母之一方或雙方生死不明滿三年者
    。（四）父母之一方曾有或現有未盡扶養義務滿二年者，民
    法第1059條第5 項有明文規定。又姓氏屬姓名權而為人格權
    之一部分，具有社會人格之可辨識性，與身分安定及交易安
    全有關外，姓氏尚具有家族制度之表徵，故賦予父母之選擇
    權，惟因應情勢變更，倘有事實足認子女之姓氏對其有不利
    之影響時，父母之一方或子女自得請求法院宣告變更子女之
    姓氏為父姓或母姓。
二、本件聲請意旨略以：聲請人之父母離婚後，聲請人均隨其母
    同住，並由聲請人之母獨自扶養照顧，聲請人之父從未善盡
    為人父之責，且聲請人自幼與父親家族均無往來，因聲請人
    之母於民國93年11月18日死亡後，聲請人每年均攜其子陳聖
    諺前往祭拜，聲請人之子每次祭拜後返家，即出現身體不適
    之情況，詎於97年12月間起，聲請人之子突然癲癇發作，因
    無家族病史又查無病因，聲請人經神明指示後，得知應係聲
    請人之父母兩方祖先爭執所致，為避免因姓氏問題，造成聲
    請人不必要之困擾，且聲請人之父亦同意聲請人改從母姓，
    爰依法請求變更聲請人之姓氏從母姓「邱」等語。
三、經查，聲請人所主張之上開事實，業據提出聲請人之戶籍謄
    本及其母之除戶戶籍謄本、聲請人之父之戶籍謄本及同意書
    等件為證，堪信聲請人之主張為真實。本院審酌上情，認聲
    請人自幼由其母獨自扶養照顧，而聲請人之父對於聲請人長
    期未加以照料，致聲請人與其父姓之家族已失去一般社會生
    活聯結，足見聲請人現有之姓氏已對其心理造成陰影，可認
    保留聲請人現有之父親姓氏，對聲請人實有不利影響，為使
    聲請人能融入母親家族，並取得身份認同，本件聲請人請求
    變更其姓氏從母姓「邱」，為有理由，爰准許變更姓氏如主
    文所示。
四、依非訟事件法第21條第2 項、民事訴訟法第78條裁定如主文
    。
中    華    民    國    99    年    1     月    7     日
                  家事法庭  法  官  古秋菊
上列正本證明與原本無異。
如不服本裁定應於送達後10日內向本院提出抗告狀，並應繳納抗
告費新台幣1,000 元。
中    華    民    國    99    年    1     月    7     日
                            書記官  利海強

司法院資訊處製作；財團法人民間司法改革基金會備份。
